【裁判字號】    91,訴,837
【裁判日期】    920716
【裁判案由】    違反著作權法等
【裁判全文】
臺灣彰化地方法院刑事判決                          九十一年度訴字第八三七號
    公  訴  人  臺灣彰化地方法院檢察署檢察官
    被      告  乙○○
    選任辯護人  周金城律師
                李宛珍律師
右列被告因違反著作權法等案件，經檢察官提起公訴（九十一年度偵字第三四六六號
），本院判決如左：
    主      文
乙○○以明知為侵害著作權之物，意圖營利而交付之方法侵害他人之著作權為常業，
處有期徒刑壹年貳月；緩刑肆年。扣案如附表所示之盜版遊戲光碟片共計陸佰玖拾柒
片均沒收。
    事      實
一、乙○○係彰化縣彰化市○○路○段八二一號「新榮鑫資訊社」之實際負責人（名
    義上負責人為其夫黃祈超），明知如附表所示電子遊戲軟體分係由日商新力電腦
    娛樂股份有限公司（下稱新力公司）、日商思奎爾股份有限公司（下稱思奎爾公
    司）、日商卡波光股份有限公司（下稱卡波光公司）、日商南歌股份有限公司（
    下稱南歌公司）及日商世雅股份有限公司（下稱世雅公司）、日商可樂美股份有
    限公司（下稱可樂美公司）分別開發設計完成之「ＰｌａｙＳｔａｔｉｏｎ」、
    「ＰｌａｙＳｔａｔｉｏｎ２」及「ＤＲＥＡＭＣＡＳＴ」之多媒體創作，屬著
    作權法所保障之「電腦程式著作」及「視聽著作」；另「ＳＥＧＡ」、「ＰＳ設
    計圖」、「ＰｌａｙＳｔａｔｉｏｎ」、「ＧＲＡＮ  ＹＵＲＩＳＭＯ  ＴＨＥ
      ＲＥＡＬ  ＤＲＩＶＵＮＧ  ＳＩＭＵＬＡＴＯＲ及圖」、「ＷＩＬＤ  ＡＲ
    ＭＳ」及「ＸＩ  ＳＡＩ及四方立體圖」、「ＦＩＮＡＬＦＡＮＴＡＳＹ」、「
    鬼武者」「ＴＩＭＥ  ＣＲＩＳＩＳ」、「ＴＡＬＥＳ  ＯＦ  ＥＴＥＲＮＩＡ
    」及「ＴＥＫＫＥＮ」之商標設計圖樣，已分別經世雅公司、新力公司、思奎爾
    公司、卡波光公司、南歌公司、可樂美公司向我國經濟部中央標準局（現改制為
    智慧財產局）申請註冊，並取得第七一○四五四號、第六七二六六六號、第八八
    三七六八號、第九一一七八一號、第八七三三九三號、第八八五二六五號、第九
    八○六八二號、第八八四八八五號、第九八○七六三號及第七六一二○三號指定
    使用於電腦、光碟等商品商標專用權，現仍於商標專用期間內，依法受中華民國
    商標法之保護。且該等商標在國際及國內市場行銷多年，品質著有信譽，在電腦
    遊戲軟體業者間享有極高知名度，係為相關消費大眾所熟知之商標。而前開重製
    由世雅公司之「ＤＲＥＡＭＣＡＳＴ」及新力公司之「ＰｌａｙＳｔａｔｉｏｎ
    」之系統仿冒光碟，經分別以電視遊樂器主機執行程式後，在電視螢幕上會分別
    顯示前開向我國聲請商標註冊且尚在專用期間之「ＳＥＧＡ」、「ＰＳ設計圖」
    商標畫面及授權文句等影像畫面；而以新力公司「ＰｌａｙＳｔａｔｉｏｎ２」
    系統重製之盜版遊戲光碟，以電視遊樂器主機執行程式後，在電視螢幕上則會顯
    示「ＰｌａｙＳｔａｔｉｏｎ」之專用商標畫面，且重製仿冒之遊戲光碟之包裝
    上有仿冒使用告訴人等之商標圖樣，其中包括且重製仿冒之遊戲光碟之包裝上有
    仿冒使用告訴人等之商標圖樣，其中包括「ＰｌａｙＳｔａｔｉｏｎ２」系統光
    碟仿品中告訴人新力公司之「ＧＴ實戰賽車東京２００１」、「狂野歷險３」，
    南歌公司之「鐵拳４」、思奎爾公司之「太空戰士  十」，卡波光公司之「鬼武
    者２」遊戲光碟之「鬼武者」商標圖樣，及「ＰｌａｙＳｔａｔｉｏｎ」系統光
    碟仿品中新力公司之「ＧＴ實戰賽車」、「骰子大戰２」，可樂美公司之「勁爆
    熱舞３」、思奎爾公司之「太空戰士８」、「太空戰士９」之商標圖樣，均足以
    使消費大眾誤認該等遊戲光碟片乃係世雅公司及新力公司所授權生產而發行，乙
    ○○竟基於意圖營利之常業犯意，於民國九十一年一月份，明知姓名、年籍不詳
    之成年男子持向其兜售之光碟，顯係分別侵害前開公司商標權及著作權之遊戲光
    碟，竟分別以新台幣三十元、一百元及七十元不等之價格購入如附表所示之ＳＯ
    ＮＹ  ＰＳ、ＳＯＮＹ  ＰＳ２及ＳＥＧＡ  ＤＣ（附上開遊戲光碟目錄）後，
    將前揭目錄置放在「新榮鑫資訊社」內之紙箱中，待不特定之顧客入店詢問後，
    方提供上揭目錄供其選購，顧客選定後乙○○再至彰化市○○路○段二八一號（
    新榮資訊社隔壁建物）取出顧客選定之遊戲光碟，依遊戲光碟之類別不同分以五
    十元（ＳＯＮＹ  ＰＳ）、二百元（ＳＯＮＹ  ＰＳ２）及一百元（ＳＥＧＡ
    ＤＣ）之價格售出，恃以賺取差價所得為生，以此方法侵害他人之智慧財產權（
    電腦程式著作權、視聽著作權及商標權），足以生損害於上開公司。嗣於九十一
    年五月二十七日下午三時四十分許，經警循線在上址當場查獲，並扣得六百九十
    七片之盜版重製之光碟。
二、案經世雅公司、新力公司、思奎爾公司、南歌公司及卡波光公司、可樂美公司訴
    由內政部警政署保安警察第二總隊第三大隊報請臺灣彰化地方法院檢察署檢察官
    偵查起訴。
    理      由
一、訊據被告乙○○對右揭犯罪事實坦承不諱，核與證人甲○○於警循中之證述，及
    告訴代理人吳婷婷律師於審理時指訴情節相符，此外復有前揭公司之商標註冊證
    證影本、扣案物品及現場照片二十四禎、公司營利事業登記證照片、以「ＤＲＥ
    ＡＭＣＡＳＴ」及「ＰｌａｙＳｔａｔｉｏｎ」、「ＰｌａｙＳｔａｔｉｏｎ２
    」系統重製之盜版品執行時顯現之「ＳＥＧＡ」「ＰＳ設計圖」「ＰｌａｙＳｔ
    ａｔｉｏｎ」商標畫面及授權文句等影像參考照片、「ＦＩＮＡＬ  ＦＡＮＴＡ
    ＳＹ  Ｖ」、「ＦＩＮＡＬ  ＦＡＮＴＡＳＹ  ＶＩ」、「ＦＩＮＡＬ  ＦＡＮ
    ＴＡＳＹ  ＶＩＩ」遊戲光碟仿品包裝上仿冒使用思奎爾公司之註冊商標圖樣之
    照片、「鬼武者」遊戲光碟仿品包裝上仿冒使用卡波光公司之註冊商標圖樣之照
    片、「ＴＡＬＥＳ  ＯＦ  ＥＴＥＲＮＩＡ」遊戲光碟仿品包裝上仿冒使用南歌
    公司之註冊商標圖樣照片、「ＰｌａｙＳｔａｔｉｏｎ」仿品中南歌、卡波光、
    思奎爾公司之遊戲軟體仿品照片、「ＰｌａｙＳｔａｔｉｏｎ２」仿品中世雅、
    思奎爾、南歌卡波光公司之遊戲軟體仿品照片、「ＤＲＥＡＭＣＡＳＴ」仿品中
    世雅公司之遊戲軟體仿品照片及告訴人公司之首次發行日一覽表、進貨單、發票
    及出貨單等資料附卷可稽。
二、按商標自註冊之日起，由註冊人取得商標專用權，商標法第二十一條設有明文，
    故若附加相同或近似於他人註冊商標圖樣於商品之包裝、容器、說明書、價目表
    上，應即受他人商標專用權效力所拘束，此為商標法第六條第一項所明定；而所
    謂商標之使用，依八十二年十二月二十二日修正公佈前商標法第六條第一項之規
    定，係指將商標用於商品或其包裝或容器之上，行銷國內市場或外銷者而言；修
    正後之商標法第六條第一項則明定：「本法所稱商標之使用，係指為行銷之目的
    ，將商標用於商品或其包裝、容器、標帖、說明書、價目表或其他類似物件上，
    而持有陳列或散布。」，足見修正後之商標法第六十二條之所謂「使用」非以將
    商品行銷於外為必要，亦不允許未經授權之人，擅自於商品或包裝容器上使用他
    人業經註冊之商標；再者，軟體程式透過電磁輸出入交換運算之作用，如以遊樂
    器、光碟機、電腦主機之操作為媒介，始於電視或電腦螢幕前出現商標圖樣者，
    其標示型態足資一般商品購買人認識其表彰商品之來源者，亦應認屬於商標法第
    六條第一項之所稱之其他類似物件之範疇，是如將業經註冊登記之商標圖樣透過
    電磁輸出入交換運算之作用，如以遊樂器、光碟機、電腦主機之操作為媒介，始
    於電視或電腦營幕前出現商標圖樣者，應亦屬於商標之使用。故若未經商標專用
    權人授權，而使用相同或近似於他人註冊商標圖樣於同一商品或類似商品上，應
    屬侵害他人之商標專用權，此亦經中央標準局於八十七年四月十八日以台商九八
    ○字第二○五九○二號函釋明確。經查：
  (一)如附表所示之「Ｐ」、「PlayStaion」、「FINAL  FANTASY」、「SEGA」等四種
    商標圖樣，係分別經新力公司、思奎爾公司、世雅公司向經濟部智慧財產局（原
    中央標準局）申請註冊取得商標專用權，各別經指定使用於如附表之光碟商品上
    等節，有該商標之商標註冊證影本在卷可稽，故該等商標應受我國商標法之保護
    一節，已堪認定。
  (二)扣案如附表所示之遊戲光碟片於使用電視遊樂器主機執行程式後，在電視螢幕畫
    面上分別會出現商標圖樣等節，業據告訴人指述歷歷，且該等光碟片經透過新力
    公司、世雅公司之遊戲主機執行後，於電腦螢幕上確有呈現商標圖案，復為被告
    所不爭執。再者扣案之且重製仿冒之遊戲光碟之包裝上有仿冒使用告訴人等之商
    標圖樣，其中包括「ＰｌａｙＳｔａｔｉｏｎ２」系統光碟仿品中告訴人新力公
    司之「ＧＴ實戰賽車  東京２００１」、「狂野歷險３」，南歌公司之「鐵拳４
    」、思奎爾公司之「太空戰士  十」，卡波光公司之「鬼武者２」遊戲光碟之「
    鬼武者」商標圖樣，及    「ＰｌａｙＳｔａｔｉｏｎ」系統光碟仿品中新力公
    司之「ＧＴ實戰賽車」、「骰子大戰２」，可樂美公司之「勁爆熱舞３」、思奎
    爾公司之「太空戰士８」、「太空戰士９」之商標圖樣。
  (三)則依據前開說明，前開盜版遊戲光碟中，固必須透過遊戲主機執行之結果，方分
    別於電視或電腦螢幕此一媒介上出現商標圖案，惟此已足資一般商品購買人認識
    其表彰商品之來源，已屬於商標法第六條第一項所稱之於其他類似物件上而為使
    用之範疇，解釋上應認被告在交付光碟於顧客時，已為商標之使用。況且系爭商
    標圖樣既經各該公司向我國有關當局申請註冊，期間又經該等公司不斷以廣告或
    以其他途徑向消費大眾介紹上開商標所表彰之商品，使上開商標廣為消費大眾所
    共知，並魚市場上具有相當之佔有率，足見該等商品上所附加之商標為相關大眾
    所共知，被告二人從事電視遊樂器專賣店之買賣，自無不知之理。
  (四)從而被告之辯護人辯稱扣案光碟片之外觀雖有告訴人公司之商標，而該等商標需
    經遊戲主機執行後，始會在電腦或電視螢幕上出現告訴人之商標，故被告縱有販
    賣盜版光碟片之犯行，亦因不符合商標法之「使用」之概念而不得以該罪相繩云
    云，已無足採信。
三、末按刑法上所謂常業犯，指反覆以同種類行為為目的之社會活動之職業性犯罪而
    言，至於其犯罪所得之多寡，事後仍否保有該犯罪所得、是否恃此犯罪為唯一的
    謀生職業，則非所問，縱令兼有其他職業，或犯罪所得不多，均無礙於該常業犯
    罪之成立，最高法院八十九年度台上字第四四五號判決亦持此見解。是侵害著作
    權之常業犯，應指有反覆以侵害著作權為目的之同種類社會活動之職業性犯罪而
    言，至於犯罪所得之多寡，是否恃此犯罪為唯一的謀生職業，則非所問，縱另兼
    有其他職業，或犯罪所得不多，均無礙於常業犯之成之。本件被告所開設之新榮
    資訊社主要係販賣電視遊樂器及週邊商品，另查獲之盜版遊戲光碟片多達六百九
    十七片，數量龐大，被告明知如附表所示之盜版遊戲光碟片為侵害著作權之物，
    仍以同一種類之行為販售，交付予不特定之人，是被告既有反覆以同類侵害著作
    權為目的之行為，參諸前開說明，自應論以常業犯。從而，被告違犯著作權法部
    分之犯行乃常業犯，亦洵堪認定。
四、本件被告意圖營利，明知所購入之由不詳姓名年籍之人所兜售之意圖欺騙他人而
    由亦不詳姓名之人擅自於所重製之同一商品上使用相同於如附表所示之註冊商標
    圖樣之仿冒電腦遊戲程式光碟片，為侵害著作權、商標權之物，竟意圖營利，在
    前開資訊社內從事販賣盜版遊戲光碟之行為，足以生損害於上開著作權人，而牟
    取不法利益，並以之為常業，核其所為，係犯商標法第六十三條之販賣仿冒商標
    商品罪、著作權法第九十四條之侵害著作權之常業犯。被告意圖販賣而陳列仿冒
    商品之低度行為為販賣仿冒商品罪之高度行為所吸收，不另論罪。又被告販賣仿
    冒商標商品罪，各先後多次犯行，各時間緊接，各所犯係構成要件相同之罪，均
    顯係基於概括犯意，均為連續犯，各應以一罪論並加重其刑。至其所犯連續販賣
    仿冒商標商品罪與常業侵害他人著作權罪間，有方法結果之牽連關係，應從一重
    之著作權法第九十四條常業侵害他人著作權罪處斷。爰審酌被告販賣侵害他人電
    腦程式著作物，嚴重破壞我國保護智慧財產權之國際形象，亦無視對於他人無體
    財產權應有之尊重，及被告之夫黃祈超之前販賣盜版遊戲光碟遭查獲，對於販賣
    盜版遊戲光碟將觸法一事應屬知之甚詳，竟仍重蹈覆轍等一切情狀，量處如主文
    所示之刑。又查被告前未曾受有期徒刑以上刑之宣告，有臺灣高等法院被告全國
    前案紀錄表在卷可按，其因一時失慮致誤觸法網，犯後深表悔悟，態度良好，是
    本院認其經此次起訴審判之教訓後，當能知所警惕，而無再犯之虞，因認對被告
    所處之刑以暫不執行為適當，爰併予宣告緩刑肆年，用勵自新。另扣案如附表所
    示之盜版電腦遊戲程式光碟片六百九十七片，均屬被告觸犯商標法第六十三條之
    罪所販賣之商品，應依商標法第六十四條之規定宣告沒收，併此敘明。
五、又公訴意旨另認在「新榮資訊社」所扣得之一萬二千零七十八片遊戲光碟片，亦
    屬侵害著作權之仿冒商標物。然經告訴人新力公司、世雅公司檢視查看，其中並
    未有屬於新力公司、世雅享有著作財產權之遊戲光碟片，且未有仿冒商標之情，
    有其九十二年二月二十六日刑事補充告訴理由狀在卷可查，且其公司亦無法提出
    任何著作權之發行證明，則參互以觀，自難逕認本件被告所販賣之前開仿冒光碟
    片有侵害新力公司、世雅所享有之著作權。此外，復查無其他積極之證據足資證
    明被告所侵害之著作權係受我國著作權法所保障。此外並無積極證據足認被告有
    公訴人此部分所指訴之犯行，不能證明被告犯罪，原應為無罪之諭知，惟公訴人
    認此部分與前揭論罪科刑之部分有連續犯之裁判上一罪關係，爰不另為無罪之諭
    知。至此部份扣案之一萬二千零七十八片遊戲光碟片，既非侵害著作權、仿冒商
    標之商品，無從宣告沒收。
據上論斷，應依刑事訴訟法第第二百九十九條第一項前段，著作權法第九十四條，商
標法第六十三條、第六十四條，刑法第十一條前段、第五十六條、第七十四條第一款
，判決如主文。
本案經檢察官賴志盛到庭執行職務。
中      華      民      國      九十二    年      七      月    十六    日
                                      臺灣彰化地方法院刑事第一庭
                                        法      官  宋  恭  良
右正本證明與原本無異。
如不服本判決，應於判決送達後十日內向本院提出上訴狀( 應附繕本 )，上訴於
臺灣高等法院。
告訴人或被害人對於判決如有不服具備理由請求檢察官上訴者，其上訴期間之計算係
以檢察官收受判決正本之日期為準。
                                        法院書記官  劉  玫  金
中      華      民      國      九十二    年      七      月    十八    日
附錄論罪科刑法條
著作權法第九十四條
以犯第九十一條、第九十二條或第九十三條之罪為常業者，處一年以上七
年以下有期徒刑，得併科新台幣四十五萬元以下罰金。
著作權法第九十三條
有下列情形之一者，處二年以下有期徒刑，得併科新台幣十萬元以下罰金
︰
一  侵害第十五條至第十七條規定之著作人格權者。
二  違反第七十條規定者。
三  以第八十七條各款方法之一侵害他人之著作權者。
商標法第六十三條
明知為前條商品而販賣、意圖販賣而陳列、輸出或輸入者，處一年以下有
期徒刑、拘役或科或併科新臺幣五萬元以下罰金。


司法院資訊處製作；財團法人民間司法改革基金會備份。
